【裁判字號】    96,交聲,892
【裁判日期】    970229
【裁判案由】    交管條例聲異
【裁判全文】
臺灣板橋地方法院交通事件裁定         96年度交聲字第892號
原處分機關  交通部公路總局臺北區監理所蘆洲監理站
異  議  人
即受處分人  甲○○
上列異議人因違反道路交通管理處罰條例事件，對原處分機關於
民國96年6 月5 日所為之北監蘆字第裁46-CO0000000號裁決不服
，聲明異議，本院裁定如下：
    主  文
原處分撤銷。
甲○○不罰。
    理  由
一、異議意旨略以：異議人甲○○經舉發於民國96年4 月19日晚
    間11時5 分許，在臺北市○○市○○路與自強路口處，駕駛
    車牌號碼J6U-601 號重型機車，有「不服從交通勤務警察或
    依法令執行交通指揮、稽查任務人員之指揮」之違規，遭處
    罰鍰新臺幣900 元，並記違規點數1 點在案。惟異議人斯時
    並無不服從指揮，僅是心急聲音較大，另因警方執法方式不
    當，拒絕簽名而已，警方恣意開單，顯有不當。為此對原裁
    決聲明異議，請求撤銷原處分。
二、按汽車（包含機器腳踏車，下同）駕駛人，駕駛汽車有不服
    從交通勤務警察或依法令執行交通指揮、稽查任務人員之指
    揮或稽查情形，而道路交通管理處罰條例第2 章各條無處罰
    之規定者，處新臺幣900 元以上1,800 元以下罰鍰，道路交
    通管理處罰條例第60條第2 項第1 款固定有明文。然違規之
    事實，應依證據認定之，無證據不得認定違規之事實。倘無
    積極證據或證據不足以證明有違規之情事，即應為有利異議
    人之認定。
三、經查，異議人對其於上開時、地，駕駛車牌號碼J6U-601 號
    重型機車，因紅燈右轉為警攔停，並因未帶行照、駕照，分
    別遭到裁罰（按：異議人對上開違規均坦承屬實，並已繳納
    罰款完畢），及斯時曾拒絕簽收舉發通知單等事實，俱無爭
    執，僅以其並無不服從交通勤務警察之指揮等語置辯。以此
    訊問證人即本件舉發警員星源及其餘在場警員丙○○、乙
    ○○，則均證稱所以為前揭舉發，是因異議人遭攔停後，態
    度不佳，拒絕出示證件，並拒絕簽收舉發通知單云云。按道
    路交通管理處罰條例之立法目的，乃為加強道路交通管理，
    維護交通秩序，確保交通安全（該條例第1 條參照），依立
    法及體系解釋，該條例第60條第2 項所稱不服從交通勤務警
    察之「指揮」或「稽查」，當指與維護交通安全有關者而言
    ，非謂任何命令式之言語或要求均屬之，此由內政部警政署
    70年7 月13日警署交字第19418 號函就「對交通違規不服稽
    查取締之事實認定」，列舉「拒絕查驗駕照、行照」、「拒
    絕停靠路邊接受稽查」等事由，即可佐證。至交通違規者倘
    於警方執行勤務時，另有妨害公務或其他不當行為，自應依
    相關刑事、行政法令處理，而非逕以上開規定裁罰。據此，
    上開證人所稱異議人態度不佳縱使屬實，因未見有何合於前
    揭「指揮」要件之前提事實，即難認異議人有不服從指揮之
    情事；而所稱拒絕出示證件部分，於本案亦非不服從指揮之
    合理事由，蓋異議人既因未帶行照、駕照遭到裁罰，其表示
    匆忙出門未攜證件即非不實，異議人並已據實告知姓名、年
    籍，如何再苛求其變出證件；至異議人雖拒絕簽收舉發通知
    單，惟違反道路交通管理事件統一裁罰基準及處理細則第11
    條已明定：「當場舉發者，應填製舉發違反道路交通管理事
    件通知單……；拒絕簽章者，仍應將通知聯交付該駕駛人或
    行為人收受，並記明其事由及交付之時間；拒絕收受者，應
    告知其應到案時間及處所，並記明事由與告知事項，視為已
    收受。」，依此規定，異議人並非不得拒絕簽收舉發通知單
    ，僅是應自負拒絕簽收之法律效果而已，與不服從指揮或稽
    查，仍屬有間。從而，上開證人所證事實，均不足據為異議
    人違反道路交通管理處罰條例第60條第2 項之事由。本件既
    查無積極證據足證異議人有上開違規，揆諸前揭說明，自應
    為有利異議人之認定。原處分機關不察逕予裁罰，尚有不當
    ，應認異議人之異議為有理由，由本院將之撤銷，改諭知異
    議人不罰。
四、依道路交通管理處罰條例第87條第2 項、道路交通案件處理
    辦法第20條前段，裁定如主文。
中    華    民    國    97    年    2     月    29    日
                  交通法庭    法  官  許炎灶
上列正本證明與原本無異。
官姓名如不服本裁定，應於送達後5 日內，向本院提出抗告狀。
                              書記官  屠衛民
中    華    民    國    97    年    2     月    29    日


司法院資訊處製作；財團法人民間司法改革基金會備份。
